【裁判字號】    92,上易,167
【裁判日期】    920429
【裁判案由】    損害賠償
【裁判全文】
臺灣高等法院民事判決                            九十二年度上易字第一六七號
    上  訴  人  乙○○
                甲○○
右當事人間損害賠償事件，兩造對於中華民國九十二年四月十六日臺灣士林地方法院
九十一年度重訴字第六四一號第一審判決各自提起上訴，本院判決如左：
    主      文
兩造上訴均駁回。
第二審訴訟費用由兩造各自負擔。
    事實及理由
一、按於第二審為訴之變更或追加，非經他造同意，不得為之，但擴張、減縮應受判
    決事項之聲明者，不在此限，民事訴訟法第四百四十六條第一項、第二百五十五
    條第一項第三款分別定有明文。被上訴人即上訴人甲○○於提起本件上訴時請求
    被上訴人應再給付新臺幣（下同）七百八十五萬元及其利息，嗣於本院審理時，
    不變更訴訟標的，減縮請求為五萬元及其利息，核屬應受判決事項聲明之減縮，
    依上開法條之規定，自應准許。
二、上訴人甲○○起訴主張：兩造為夫妻，上訴人即被上訴人乙○○於民國九十年十
    二月十日凌晨一時許，在臺北市○○街三十五巷十六號自家住處，因故與甲○○
    發生爭執，甲○○欲打開後門離去之時，乙○○竟自後猛推甲○○，致甲○○右
    臉部撞到鐵門，受有右臉頰瘀傷，乙○○再自後拉扯甲○○衣領，致甲○○前頸
    部因衣領緊束而在脖子有環狀瘀傷等之傷害，刑事部分經原法院以九十一年度易
    字第二六０號刑事判決判處乙○○拘役二十日在案，甲○○因身體受傷，精神所
    受痛苦甚大，爰依民法第一百八十四條第一項、第一百九十五條第一項之規定，
    請求乙○○給付精神慰撫金新台幣（以下同）二十萬元及自起訴狀繕本送達翌日
    起至清償日止，按週年利率百分之五計算之利息等情（甲○○起訴原請求被上訴
    人賠償八百萬元本息，原判決命乙○○給付甲○○十五萬元，及自九十一年六月
    二十六日起至清償日止，按週年利率百分之五計算之利息，而駁回甲○○其餘之
    請求，甲○○就其敗訴部分中五萬元部分，聲明不服其餘七百八十萬元敗訴部分
    聲明不服上訴後，復減縮撤回，不在本院審理範圍）。並上訴聲明：(一)原判決關
    於駁回後開第二項部分廢棄。(二)前項廢棄部分乙○○應再賠償甲○○五萬元，及
    自九十一年六月二十六日起至清償日止，按週年利率百分之五計算之利息；答辯
    聲明：駁回乙○○之上訴。
三、上訴人乙○○則以：本件係因甲○○竊取乙○○證件，經乙○○發現後，兩造於
    九十年十二月十日凌晨一時許在家發生爭執，因甲○○欲奪門而出，乙○○為取
    回屬於自己之證件，而拉扯甲○○衣領，並未毆打甲○○，衣服是甲○○自己撕
    的，觀諸甲○○僅受有淤傷，其受傷之程度顯屬輕微。反而是甲○○於八十八年
    九月十三日早上八時許在家無理取鬧並持水果刀將乙○○割傷，可見甲○○有暴
    力之傾向。又甲○○自與乙○○結婚後，從未外出工作謀生，所有家庭生活費用
    及子女教育費用均由乙○○以雕刻為業獨立負擔迄今，甲○○卻擁有坐落臺北市
    大同區○○街三十五巷十六號房地，乙○○所有坐落臺北市○○區○○街三十三
    巷十五弄五號二樓房地之租金每月一萬五千元亦由甲○○收取，甲○○尚向銀行
    貸款二百四十萬元，且有二筆定存計一百二十萬元，而乙○○僅有坐落臺北市○
    ○區○○街三十三巷十五弄五號二樓房地而已，甲○○之身分、地位及財力顯較
    乙○○為佳，是原審判命乙○○賠償甲○○十五萬元及法定利息，應屬過高等語
    置辯。並上訴聲明：(一)原判決不利於乙○○部分廢棄。(二)右廢棄部分甲○○在第
    一審之訴及其假執行之聲請均駁回。答辯聲明：甲○○之上訴駁回。
四、甲○○主張乙○○於九十年十二月十日凌晨一時許，在臺北市○○街三十五巷十
    六號自家住處，因故與甲○○發生爭執，甲○○欲打開後門離去之時，乙○○竟
    自後猛推甲○○，致甲○○右臉部撞到鐵門，受有右臉頰瘀傷，乙○○再自後拉
    扯甲○○衣領，致甲○○前頸部因衣領緊束而在脖子有環狀瘀傷等之傷害等語，
    業據其提出記載「右臉頰淤傷及脖子環狀淤傷，病人於90年月１０日急診求治」
    之馬偕醫院九十一年二月五日診斷證明書為證。核與證人即兩造之子陳旻劭於原
    法院刑事庭證述：「我父親（即乙○○）說他什麼文件不見了，他就到我跟我姐
    的房間，把衣櫃打開，在衣櫃裡翻出一些文件，我母親（即甲○○）就進來我的
    房間裡，看到我父親把文件拿出來，我母親就把文件搶走，我母親拿文件走出我
    房間就要從後門衝出去，我父親就拉住她，我在房間裡有聽到我母親就在我們家
    後門外喊救命，我有聽到廚房有我父、母親爭吵及碰撞金屬的聲音，後來我父親
    又回到屋子裡，我母親已經不知道去那裡了」等語（見原法院九十一年度上易字
    第二八０八案刑事卷第五十七頁）；證人張文賢於原審證稱：「（問：你要過去
    有無聽到他們二人吵架？）就是聽到他們有吵架的聲音才過去看，有聽到有人唉
    唉叫的聲音」、「（問：你沒有進去他們家，你在那裡聽到他們吵架的聲音？）
    在他們家後門」、「（問：甲○○是在家裡還是後門口？）我一到，在門那裡看
    到女的要出去，男的不讓他出去，他們二人就結束了」、「（問：陳報狀上有記
    載你看到他們二人在拉拉扯扯？）有，晚上暗暗的，我有看到一個要出去，一個
    要把他拉進去」等語（見原法院刑事卷第六十七至七十一頁）相符。足見甲○○
    於廚房內與乙○○爭執後打開後門欲離去之際確實遭乙○○以強力拉扯，甲○○
    並當場呼叫救命，臺灣士林地方法院九十一年度易字第二六０號、本院九十一年
    度上易字第二八０四號等刑事判決亦均同此認定。是甲○○主張乙○○以徒手猛
    推其撞擊鐵門並強力拉扯其衣領等情，洵可採取。乙○○自承於該時地與甲○○
    發生爭執，惟辯稱其僅拉扯甲○○衣領，並未毆打甲○○，衣服是甲○○自己撕
    的云云，惟不能舉證以明其實，是其所稱即無足採信。
五、按因故意或過失，不法侵害他人權利者，應負損害賠償責任。又不法侵害他人之
    身體，被害人雖非財產上之損害，亦得請求賠償相當之金額，民法第一百八十四
    條第一項前段、第一百九十五條分別定有明文。又不法侵害他人之身體者，被害
    人就非財產上之損害，固得請求賠償相當之金額。惟金額如何始為相當，自得由
    法院斟酌情形定之。被害人身體受傷之輕重，與其精神上所受痛苦之程度成正比
    例，故法院定慰藉金額時，應就被害人受傷情形加以斟酌（最高法院五十年度台
    上字第一二０七號判決意旨參照）。茲審酌甲○○所受之前揭傷害及其精神上所
    受痛苦之程度，並兩造均為國民小學畢業，甲○○為無業，擁有坐落臺北市○○
    區○○街三十五巷十六號房地；而乙○○係國小畢業，從事以刻印章為業十餘年
    ，月入五、六萬元，擁有坐落臺北市○○區○○街三十三巷十五弄五號二樓房地
    ，及其他一切情狀，認甲○○所請求之非財產上損害賠償以十五萬元為適當。
六、綜上所述，乙○○傷害甲○○，甲○○得請求乙○○賠償其非財產上之損害十五
    萬元。從而，甲○○本於民法第一百八十四條第一項、第一百九十五條第一項之
    規定，請求乙○○給付二十萬元及自起訴狀繕本送達翌日起至清償日止，按週年
    利率百分之五計算之利息，其中十五萬元及自九十一年六月二十六日起至清償日
    止，按週年利率百分之五計算之利息部分，為有理由，應予准許。逾此金額所為
    之請求，為無理由，應予駁回。是原審判命乙○○給付十五萬元本息，並為假執
    行之宣告，而駁回甲○○其餘之訴，於法並無違誤。兩造各就其敗訴之部分上訴
    ，指摘原判決不當，求予廢棄改判，均無理由，應駁回其等上訴。
七、本案事證已臻明確，兩造其餘主張、陳述及所提之證據，經審酌後認與判決結果
    不生影響，爰不一一論述，附此敘明。
九、據上論結，本件兩造之上訴均無理由，爰依民事訴訟法第四百四十九條第一項、
    第七十八條，判決如主文。
中      華      民      國    九十二    年      四      月    二十九    日
                              民事第十五庭
                              審判長法  官  劉  靜  嫻
                                    法  官  陳  昆  煇
                                    法  官  吳  光  釗
右正本係照原本作成。
不得上訴。
中      華      民      國    九十二    年      四      月    二十九    日
                                        書記官  于      誠


司法院資訊處製作；財團法人民間司法改革基金會備份。
